臺灣高等法院刑事判決
上　訴　人
即　被　告　甲○○
指定辯護人　本院公設辯護人　李廣澤
上列上訴人因殺人等案件，不服臺灣板橋地方法院94年度重訴字
第5號，中華民國 94年7月6日第一審判決（起訴案號：臺灣板橋
地方法院檢察署93年度偵字第19046號；併辦案號：94 年度偵字
第3815號），提起上訴，本院判決如下：
    主  文
上訴駁回。
    事  實
一、甲○○已婚，原從事女裝訂製工作，收入狀況穩定，其自民
    國（下同）87年間起，與女性友人李碧霞交往密切，經常提
    供金錢與李碧霞花用。而自92年間起，因經濟不景氣，甲○
    ○收入狀況不佳，轉而以開計程車謀生，但李碧霞卻時常向
    其索取金錢，致甲○○經濟狀況更加困窘。且甲○○之次子
    劉岳峻，患有中度肢體障礙，原自79年5 月18日起即領有殘
    障手冊，又於92年間因在浴室內跌倒骨折，行動更加不便，
    日常生活均賴甲○○照顧。
二、於93年11月15日晚上9時20 分許，甲○○前往位於臺北縣三
    重市○○街54號之「田園清茶卡拉ＯＫ」李碧霞工作場所消
    費，並於當日晚上10時50分許，待李碧霞下班之後，以其駕
    駛之車牌號碼439-MA計程車搭載李碧霞離開。甲○○與李碧
    霞二人先一同前往臺北縣三重市○○○路夜市購買行動電話
    儲值卡、吃宵夜，之後李碧霞向甲○○索取5,000 元，甲○
    ○因身上沒有足夠金錢，遂向李碧霞稱要回樹林住處拿錢，
    遂又駕駛上開計程車搭載李碧霞往樹林住處行駛，途中甲○
    ○將車輛開往三重市重新橋下停車場停放，二人在車上發生
    性行為後，甲○○又駕駛上開計程車搭載李碧霞由二重疏洪
    道，經環河路往樹林方向行駛，李碧霞則坐在車內右前座睡
    覺，至翌日（即93年11月16日）凌晨零時30分許，甲○○駕
    車行至樹林市○○街與國凱街「永錡加油站」之間一處太陽
    花（向日葵）田附近，將車停在路旁，甲○○見李碧霞已熟
    睡，想到李碧霞平日向其索取金錢，卻時有不配合其生理需
    求之情形，且於當晚稍早前在車上接到其他男人電話時，無
    視其在場，要求對方不要關機，晚點再打話給對方，及一直
    不願意答應甲○○所提出不要繼續在茶室上班之要求等情，
    而興起莫名憤怒，竟臨時起殺人之犯意，自後車廂取出其平
    日固定乘客行李用之尼龍繩1 條，乘李碧霞熟睡中，以該尼
    龍繩將李碧霞之脖子連同座椅靠枕一起纏繞勒緊，李碧霞雖
    因而自熟睡中驚醒以手反抗，但已然不及，致使李碧霞因頸
    部被勒緊而窒息死亡。甲○○將李碧霞勒死後，不知如何處
    理，在車內思索一段時間，為防事跡敗露，想起臺北縣樹林
    市○○路大漢溪堤防外較為偏僻，遂將李碧霞頸上尼龍繩取
    下，放回後行李箱後，隨即駕車將李碧霞之屍體載至臺北縣
    樹林市○○路大漢溪堤防外，先將掛於李碧霞胸前之行動電
    話取下後，將李碧霞之屍體抱往堤防外草叢中棄置，再返回
    車中，將李碧霞之鞋子丟棄在距離屍體頭部約6至9公尺處，
    隨即駕車離開現場，並在沿路某處不詳地點，將李碧霞行動
    電話內之ＳＩＭ卡折斷丟棄，並於93年11月17日某時，將李
    碧霞之行動電話連同李碧霞置於計程車座位下之皮包，丟棄
    在樹林市山佳地區之山區。嗣於93年11月17日上午10時許，
    民眾曾明揮前往臺北縣樹林市○○路大漢溪堤防外摘野菜時
    ，發現李碧霞之屍體而報警處理。
三、案經臺北縣政府警察局樹林分局報請臺灣板橋地方法院檢察
    署檢察官偵查起訴及移送併辦。
    理  由
壹、證據能力方面：
    按被告以外之人於審判外之言詞或書面陳述，除法律有規定
    者外，不得作為證據，刑事訴訟法第一百五十九條第一項定
    有明文，此即學理上所稱「傳聞證據排除法則」。又被告以
    外之人於審判外之陳述，雖不符同法第一百五十九條之一至
    第一百五十九條之四之規定，而經當事人於審判程序同意作
    為證據，法院審酌該言詞陳述或書面陳述作成時之情況，認
    為適當者，亦得為證據。當事人、代理人或辯護人於法院調
    查證據時，知有第一百五十九條第一項不得為證據之情形，
    而未於言詞辯論終結前聲明異議者，視為有前項之同意，此
    據同法第一百五十九條之五規定甚明。本件證人證人曾明揮
    、王年財於警詢中之陳述，為被告以外之人於審判外之陳述
    ，屬於傳聞證據，惟被告及辯護人就前開審判外之陳述，原
    審及本院審理時就其證據能力並無質疑，且迄於言詞辯論終
    結前亦未聲明異議，本院審酌該陳述作成時之情況，核無違
    法取證及證明力明顯過低之瑕疵，認為以之作為證據為適當
    ，故依諸上開規定及說明，證人陳繡菊於前揭交通事故談話
    紀綠表之陳述，屬於傳聞之例外，具有證據能力而得為證據
    ，合先敘明。
貳、實體方面：
一、訊據被告甲○○對於上開時、地殺害被害人李碧霞之過程及
    殺害後將李碧霞之屍體載至臺北縣樹林市○○路大漢溪堤防
    外，棄置於草叢中遺棄屍體等情，於警詢、偵查及原審、本
    院審理中均自白不諱，並經證人即發現被害人李碧霞屍體之
    人曾明揮於警詢中、證人即被害人李碧霞工作地點「田園清
    茶卡拉ＯＫ」負責人王年財於警詢中證述屬實。
二、查被害人李碧霞係頸部遭勒緊窒息死亡，業經檢察官督同檢
    驗員相驗，並由法務部法醫研究所解剖鑑定明確，有臺灣板
    橋地方法院檢察署相驗屍體證明書1份、93年11月18 日勘驗
    筆錄1份、法務部法醫研究所（93）法醫所醫鑑字第1798 號
    鑑定書1 份及相驗解剖相片在卷可據。而被害人李碧霞窒息
    死亡，係被告以尼龍繩緊勒頸部所造成，亦據被告自承無訛
    ，故本件被害人李碧霞之死亡係被告故意行為所致，自可認
    定。
三、上開臺灣板橋地方法院檢察署相驗屍體證明書及法務部法醫
    研究所鑑定書雖記載被害人李碧霞係遭其頸上所吊掛之手機
    吊帶緊勒窒息死亡等語。然查被害人李碧霞確係由被告以尼
    龍繩緊勒頸部造成窒息死亡，此經被告於警訊、偵查、原審
    、本院審理時始終供認不諱，且查被告勒斃李碧霞所使用之
    尼龍繩1條（證物編號B1），於被告嗣後於 93年11月17日另
    行用以勒斃其子劉岳峻（該部分所涉殺人罪行，業經原審判
    刑確定）後，置於劉岳峻屍體頸部未經取下，有現場照片在
    卷可佐（附於原審審理卷第179、181等頁）。而上開尼龍繩
    上之血跡與被告行兇後換下之黃色外套（證物編號B3，照片
    附於原審審理卷內，照片編號 124、125、126）上之血跡，
    經比對結果，DNA-STR型別均相同，有內政部刑事警察局 94
    年4月12日刑醫字第 0930245156號鑑驗書在卷可稽（見原審
    卷第221 頁）。該條尼龍繩係被告用以勒斃被害人李碧霞甚
    明。查被告始終坦承係以勒住殺害李碧霞脖子致其窒息死亡
    之犯行，則究係以何種繩索行兇，並不影響被告殺人罪行，
    衡情被告應無故予隱瞞之必要，從而被告所稱其係以上述尼
    龍繩勒斃李碧霞等情，應堪採信。至於上述法務部法醫研究
    所鑑定書及檢察官相驗屍體證明書認被害人係遭其頸上所吊
    掛之手機吊帶緊勒窒息死亡乙節，應係因檢驗屍體時被害人
    頸上剛好掛有吊帶手機之繩索臆測所致，應以被告所供為準
    。
四、又查員警在被告計程車後車箱內另查獲之尼龍繩1 條（證物
    編號C3，照片附於原審卷內，照片編號150 ），亦有血跡反
    應，且經員警採樣送鑑定結果，與被害人李碧霞 DNA-STR型
    別相同，固亦經內政部警政署刑事警察局上開件鑑驗書記載
    明確，惟被告於警詢中供稱：「用我自己購買的彈性尼龍繩
    纏在李碧霞脖子上將他勒死」、「我把它（尼龍繩）取下，
    放置於我營業小客車後行李箱原來取出放置的位置」、「我
    在發現轉播車後立刻返家，並將勒死李碧霞之彈性尼龍繩帶
    返家中，準備勒死劉岳峻」等語（見93年度偵字第19046 號
    卷第8頁背面、第9頁正面），其於原審審理中供承：「我勒
    死劉岳峻的尼龍繩就是殺害李碧霞的同一條」等語（見原審
    94年2月24日準備程序筆錄第3頁）、「我是用同一條尼龍繩
    殺李碧霞跟劉岳峻，我買尼龍繩時是一個包裝有2 條，用其
    中1 條殺死李碧霞後，又把繩子放回後車廂跟新的沒用過的
    那條放在一起，然後再用同1 條勒死劉岳峻。沒用過的那條
    就一直放在後車廂，當初可能是殺害李碧霞後，把繩子放回
    去後車廂時，沒用過的那條被用過的那條沾到血跡」等語（
    見原審94年5月9日準備程序筆錄第2 頁），是被告此部分自
    白與上開鑑定結果並無齟齬，且員警在被告計程車後車箱內
    另查獲之尼龍繩1 條（證物編號C3），依附於原審卷內照片
    編號150 之照片顯示，確屬嶄新而無明顯血跡，且被告既已
    供承以尼龍繩勒斃被害人李碧霞、劉岳峻等情，衡情其對於
    是否使用同1 條尼龍繩為之，並無虛偽陳述之必要。從而，
    被告此部分自白亦堪認與事實相符。從而員警在被告計程車
    後車箱內另查獲之尼龍繩1 條（即證物編號C3），與本件犯
    罪無關，應可認定。
五、按以繩索緊勒人之頸部，將導致窒息死亡，此乃一般人所共
    知，本件被告趁被害人李碧霞熟睡中，以尼龍繩纏繞其頸部
    後緊勒，於被害人李碧霞驚醒後以手反抗時，被告仍未鬆手
    ，直至被害人李碧霞氣絕為止，足認被告殺意之堅。其明知
    並意欲使其發生，而有殺人之故意甚明。又被告始終坦承其
    殺害李碧霞係因當晚稍早前李碧霞在車上接到其他男人電話
    時，無視其在場，要求對方不要關機，晚點再打話給對方等
    情，伊始臨時起意加以殺害等情不諱，顯見此次犯行與被告
    另案預謀而於93年11月17日殺害其次子劉岳峻之犯行並非基
    於概括之犯意而為，是辯護人辯稱二者係被告基於概括犯意
    而為，應為連續犯關係云云，自不足採。
六、此外，並有臺北縣政府警察局樹林分局轄內李碧霞命案現場
    勘查報告1 份（附於原審審理卷內）、被害人李碧霞屍體發
    現現場照片16張（見93年度相字第1410號卷第6頁至第13 頁
    ）在卷足資佐證。
七、綜上所述，本件事證明確，被告犯行足堪認定，應予依法論
    科。
八、核被告所為，係犯刑法第271條第1項之殺人罪；其殺害被害
    人李碧霞後，為防事跡敗露，而將李碧霞屍體載往他處棄置
    之行為，係犯刑法第247條第1項之遺棄屍體罪。其殺害被害
    人李碧霞後，遺棄屍體，係為防事跡敗露，以圖滅跡，是其
    遺棄屍體之行為，係殺人之結果，其所犯殺人及遺棄屍體罪
    間，有行為結果之牽連關係，亦為牽連犯，依刑法第55條規
    定，應從較重之殺人罪處斷（最高法院92年度台上字第1851
    號判決意旨參照）。
九、原審認被告罪證明確，援引刑法第271條第1項、第247條第1
    項、第55條、第37條第1項、第38條第1項第2 款之規定，並
    審酌被告前未曾有犯罪紀錄，有本院被告全國前案紀錄表在
    卷可稽，平日亦有正當工作，素行尚非不佳，其僅因不滿李
    碧霞時常向其索取金錢又對其不重視，心生憤怒，竟即以尼
    龍繩勒斃李碧霞，其犯罪之動機、目的、手段，又犯罪後並
    未賠償被害人李碧霞家屬之損害，但於警詢、偵查、審理中
    均坦承犯行，並承認錯誤之態度等一切情狀，量處無期徒刑
    ，並依刑法第37條第1 項規定宣告褫奪公權終身。另說明扣
    案之尼龍繩1條（證物編號 B1），為被告所有，供其為本案
    殺人犯行所用之物，業據被告供明在卷，爰依刑法第38條第
    1項第2款規定，宣告沒收之。原審認事用法，均無不合，量
    刑亦屬妥適，被告上訴核無理由，應予駁回。
十、據上論斷，應依刑事訴訟法第368條，判決如主文。
本案經檢察官劉靜婉到庭執行職務。
中　　華　　民　　國　　94　　年　　10　　月　　6 　　日
　　　　　　　　　刑事第十庭審判長法　官  陳正雄
　　　　　　　　　　　　　　　　  法　官  許宗和
　　　　　　　　　　　　　　　　  法　官  許錦印
以上正本證明與原本無異。
如不服本判決，應於收受送達後十日內向本院提出上訴書狀，其
未敘述上訴之理由者並得於提起上訴後十日內向本院補提理由書
（均須按他造當事人之人數附繕本）。
                                  書記官  楊妙恩
中　　華　　民　　國　　94　　年　　10　　月　　12　　日
附錄本案論罪科刑法條全文：
中華民國刑法第271條
殺人者，處死刑、無期徒刑或十年以上有期徒刑。
前項之未遂犯罰之。預備犯第一項之罪者，處二年以下有期徒刑
。
